---
title: "Práctica 2"
author: "Juan Pasaret y David Reyes"

date: "2023-06-01"
output:
  html_document:
    toc: yes
    number_sections: yes
    toc_depth: 2
---

```{r setup, include=FALSE}
knitr::opts_chunk$set(echo = TRUE)
```

```{r message=FALSE, warning=FALSE, echo=FALSE}
library("gridExtra")
library(dplyr)
library(rminer)
library(pROC)
library(corrplot)
library(RColorBrewer)
require(ggplot2)
if (!require('GGally')) install.packages('GGally')
library(GGally)
library(knitr)
library(kableExtra)
library(car)
library(caret)
library("DescTools")
```

# Descripción del dataset

El dataset seleccionado para la práctica se denomina [**Heart Attack Analysis & Prediction Dataset**](https://www.kaggle.com/datasets/rashikrahmanpritom/heart-attack-analysis-prediction-dataset)**.**

Es un conjunto de datos de análisis y predición de ataques cardiados. Está diseñado para la práctica de análisis estadístico, ya que el número de muestras es pequeño.

El objetivo de la práctica es predecir las posibilidades de sufrir un ataque al corazón y estudiar qué factores son los más influyentes en esta dolencia.

El conjunto está formado por dos ficheros que contienen las siguientes variables (La descripción de las variables ha sido realizada por la autora en [la documentación de kaggle](#https://www.kaggle.com/datasets/rashikrahmanpritom/heart-attack-analysis-prediction-dataset/discussion/329925)):

-   **age**: Edad del paciente

-   **sex** : Sexo del paciente

-   **cp** : Tipo de dolor torácico

    -   Valor 1: typical angina (angina típica)

    -   Valor 2: atypical angina (angina atípica)

    -   Valor 3: no-anginal pain (dolor no anginoso)

    -   Valor 4: asymptomatic (asintomático)

-   **trtbps**: presión arterial en reposo (en mm Hg)

-   **chol**: colesterol en mg/dl obtenido a través del sensor BMI

-   **fbs**: (azúcar en sangre en ayunas \> 120 mg/dl) (1 = verdadero; 0 = falso)

-   **restecg** : resultados electrocardiográficos en reposo

    -   Valor 0: normal

    -   Valor 1: tener anomalías en la onda ST-T (inversiones de la onda T y/o elevación o depresión del ST \> 0,05 mV)

    -   Valor 2: mostrar hipertrofia ventricular izquierda probable o definitiva según los criterios de Estes

-   **thalachh**: frecuencia cardíaca máxima alcanzada

-   **exng**: angina inducida por el ejercicio (1 = sí; 0 = no)

-   **oldpeak**: Pico anterior

-   **slp**: Pendiente del segmento ST en el pico del ejercicio

-   **caa**: número de vasos principales (0-3)

-   **thall**: frecuencia cardíaca máxima alcanzada

-   **output**:

    -   0= enfermedad cardíaca diagnosticada

    -   1= enfermedad cardíaca diagnosticada

## Carga del fichero

```{r}
# carga de datos
heart <- read.csv(file = 'heart.csv')
```

## Tipos de variables

Verificamos la estructura del juego de datos principal. Vemos el número de columnas que tenemos y ejemplos de los contenidos de las filas.

```{r}
structure = str(heart)
```

Vemos que tenemos **14** variables y **303** registros.

A continuación vemos una muestra:

```{r}
head(heart, 5)
```

Vamos a factorizar las variables categóricas. Las variables numéricas no categóricas se transforman en variables numéricas. Se factoriza igualmente la variable output, que se utilizará para evaluar la precisión de nuestro modelo.

```{r, echo=FALSE}
heart.original<-heart
heart$sex<-as.factor(heart$sex)
levels(heart$sex)<-c("Female","Male")

heart$exng<-as.factor(heart$exng)
levels(heart$exng)<-c("No","Yes")

heart$cp<-as.factor(heart$cp)
levels(heart$cp)<-c("Tipical angina","Atypical angina","Non-anginal pain","Asymptomatic")

heart$fbs<-as.factor(heart$fbs)
levels(heart$fbs)<-c("False","True")

heart$restecg<-as.factor(heart$restecg)
levels(heart$restecg)<-c("Normal","ST-T wave abnormality","Left ventricular hypertrophy")

heart$slp<-as.factor(heart$slp)
levels(heart$slp)<-c("unsloping","flat","downsloping")

heart$caa<-as.factor(heart$caa)

heart$thall<-as.factor(heart$thall)
levels(heart$thall)<-c("null","fixed defect","normal","reversable defect")

heart$trtbps<-as.numeric(heart$trtbps)
heart$chol<-as.numeric(heart$chol)
heart$thalachh<-as.numeric(heart$thalachh)

#Output es la variable que vamos a utilizar para comparar si nuestro
heart$output<-as.factor(heart$output)
levels(heart$output)<-c("no disease","disease")

```

Comprobamos los transformaciones realizadas:

```{r echo=FALSE}
tabla<-data.frame(variable = names(heart),
           Original = sapply(heart.original, class),
           Final = sapply(heart, class),
           row.names = NULL)
names(tabla)<-c("Variable","Clase original","Clase modificada")
kable(tabla,format="html") %>% kable_styling(bootstrap_options = "striped")
```

Vemos un sumario de los datos del conjunto después de las transformaciones iniciales:

```{r}
summary(heart)
```

# Limpieza de datos

## Valores vacíos

Se comprueba que no hay ninguna columna vacía

```{r}
print(sum(is.na(heart)))
```

## Duplicados

Se observa que hay 1 duplicado, que se decide quitar del dataset.

```{r}
sum(duplicated(heart))
heart<-heart[!duplicated(heart),]
```

## Identificación y gestión de valores extremos

Vamos a identificar los valores extremos. Para ello vamos a tomar el criterio de considerar extremos a aquellos valores alejados 1,5 veces la diferencia entre el primer y el tercer cuartil:

```{r,echo=FALSE}
#heart.old<-heart

numericas<-c("age","trtbps","chol","thalachh","oldpeak")

rows2Delete<-c()

for (columnName in numericas) {
  q1<-quantile(heart[[columnName]],0.25)
  q3<-quantile(heart[[columnName]],0.75)
  iqr<-q3-q1

  lower<-q1-iqr*1.5
  higher<-q3+iqr*1.5  
  
  outliers_lower<-which(heart[[columnName]]<lower)
  outliers_higher<-which(heart[[columnName]]>higher)
  if (length(outliers_higher) | length(outliers_higher)){
    rows2Delete<-append(rows2Delete,outliers_lower)
    rows2Delete<-append(rows2Delete,outliers_higher)
  }
}

#heart.todrop<-heart[rows2Delete,]
#heart.todrop<-heart[-rows2Delete,]
#View(heart.todrop)

heart<-heart[-rows2Delete,]

```

Se identifican valores extremos en las siguientes variables numéricas:\
- **trtbps** : filas 9, 102, 111, 204, 224, 242, 249, 261, 267\
- **chol** : filas 29, 86, 97, 221, 247\
- **oldpeak** : filas 102, 205, 222, 251, 292

Se decide quitar las observaciones extremas del dataset. Ejemplo con la variable **trtbps.** No tenemos conocimiento del motivo de que dicha medidas tengan esos valores tan extremos, pero son claramente anómalos, ya que unas pulsasiones de 140 ya se consideran extremadamente peligrosas, y hablamos de eliminar pulsaciones mayores de 172.:

```{r,echo=FALSE}
par(mfrow=c(1,2), oma=c(0,0,2,0))
boxplot(heart.original$trtbps,main="Con outliers")
boxplot(heart$trtbps,main="Sin outliers")
mtext("Variable trtbps",line=0, side=3, outer=TRUE,cex=2)
```

De igual manera actuamos con la variable chol (colesterol).

```{r,echo=FALSE}
par(mfrow=c(1,2), oma=c(0,0,2,0))
boxplot(heart.original$chol, main="Con outliers")
boxplot(heart$chol, main="Sin outliers")
mtext("Variable chol",line=0, side=3, outer=TRUE,cex=2)
```

Y con la variable oldpeak.

```{r,echo=FALSE}
par(mfrow=c(1,2), oma=c(0,0,2,0))
boxplot(heart.original$oldpeak, main="Con outliers")
boxplot(heart$oldpeak, main="Sin outliers")
mtext("Variable oldpeak",line=0, side=3, outer=TRUE,cex=2)
```

Para fundamentar esta actuaciones, deberíamos tener información sobre a la forma en la que se han llevado a cabo las medidas para poder comprobar que realmente se trata de medidas anómalas.

# Análisis de los datos

## Análisis estadístico descriptivo

Este análisis empieza por la exploración del conjunto de observaciones en base al diagnóstico obtenido de cada paciente. Se observa un total de 126 pacientes sin enfermedad cardíaca contra 158 pacientes diagnosticados con enfermedad cardíaca:

```{r,echo=FALSE}
table(heart$output)
```

```{r, echo=FALSE}
ggplot(heart, aes(x=output, fill=output)) +
  geom_bar() +  
  labs(x='Result') + 
  ggtitle("Diagnóstico de enfermedad cardíaca") + 
  theme(legend.position = "none")
```

Sin embargo, si se analizan este parámetro en función del sexo (nuestro objecto de estudio), se observa una desproporción en la proporción de mujeres diagnosticadas con dolencia cardíaca frente a los hombres:

```{r, echo=FALSE}
table(heart$output,heart$sex)
```

```{r, echo=FALSE}
ggplot(heart, aes(x=output,fill=sex)) +
  geom_bar() +  
  labs(x='Result') + 
  scale_x_discrete(labels=c("No heart disease","Heart disease")) +
  scale_y_discrete(labels=c("Mujer","Hombre")) +
  ggtitle("Diagnóstico de enfermedad cardíaca por sexo")
```

El análisis de componentes principales nos indica que la edad explica el 35% de la varianza en el diagnóstico:

```{r, echo=FALSE}
componentesPrin <- prcomp(heart[,numericas], center = TRUE, scale = TRUE)
summary(componentesPrin)
```
Por ello se visualiza el diagnóstico de enfermedad cardíaca en función de la edad. Se observa que la posibilidad de un diagnóstico de enfermedad cardíaca es mayor entre los 40 y 60 años:

```{r,echo=FALSE,warning=FALSE}
ggplot(heart, aes(x=age,fill=output)) +
     geom_histogram(bins=10) +  
     labs(x='Edad') + 
     ggtitle("Diagnóstico de enfermedad cardíaca por edad")
```

Se estudia si el diagnóstico de enfermedad cardíaca aparece de forma distinta en hombres y mujeres en función de la edad:

```{r,echo=FALSE,warning=FALSE}
#heart.disease<-heart[which(heart$output=="disease"),]

plot.hombres<-ggplot(heart[heart$sex=="Male",], aes(x=age,fill=output)) +
     geom_histogram(bins=10) +  
     labs(x='Edad') + 
     ggtitle("Sexo masculino")+
  scale_x_continuous(limits=c(25, 80)) +
  theme(legend.position="bottom")

plot.mujeres<-ggplot(heart[heart$sex=="Female",], aes(x=age,fill=output)) +
     geom_histogram(bins=10) +  
     labs(x='Edad') + 
     ggtitle("Sexo femenino")+
  scale_x_continuous(limits=c(25, 80)) +
  theme(legend.position="bottom")

require(gridExtra)
grid.arrange(plot.hombres, plot.mujeres, ncol=2, top = "Diagnostico enfermedad cardiaca por edad y sexo")
```

Por el gráfico anterior parece que en la muestra de mujeres el diagnóstico de enfermedad cardíaca es más estable, lo cual se confirma con el siguiente gráfico:

```{r, echo=FALSE}
plot.hombres<-ggplot(heart[heart$sex=="Male",],aes(x=age,fill=output)) +
     geom_bar(position="fill") +
     labs(x='Edad',y='') +
  scale_fill_manual(values = c("#FFFFFF", "#6A51A3")) +
  scale_x_continuous(limits=c(25, 80)) +
     ggtitle("Sexo masculino") +
  theme(legend.position = "none",
        panel.background=element_rect(fill = '#FFFFFF'))

plot.mujeres<-ggplot(heart[heart$sex=="Female",], aes(x=age,fill=output)) +
     geom_bar(position="fill") +
     labs(x='Edad',y='') +
  scale_fill_manual(values = c("#FFFFFF", "#6A51A3")) +
  scale_x_continuous(limits=c(25, 80)) +
     ggtitle("Sexo femenino") + 
  theme(legend.position = "none",
        panel.background=element_rect(fill = '#FFFFFF'))
require(gridExtra)
grid.arrange(plot.hombres, plot.mujeres, ncol=2, top = "Porcentaje de enfermos cardiacos por edad y sexo")
```

Conclusiones del análisis exploratorio:  
- La posibilidad de un diagnóstico de enfermedad cardíaca es mayor entre los 40 y 60 años.  
- Parece haber una mayor proporción de mujeres diagnosticadas con enfermedad cardíaca que en hombres.  
- Parece que la proporción de mujeres diagnosticadas con enfermedad cardíaca se mantiene estable en el tiempo, mientras que en los hombre decrece.

## Comprobación de normalidad

Para revisar si las variables pueden ser candidatas a la normalización miramos las graficas de quantile-quantile plot y el histograma.

```{r ,eval=TRUE,echo=TRUE}
par(mfrow=c(2,2))
for(i in 1:ncol(heart)) {
  if (is.numeric(heart[,i])){
    qqnorm(heart[,i],main = paste("Normal Q-Q Plot for ",colnames(heart)[i]))
    qqline(heart[,i],col="red")
    hist(heart[,i], 
      main=paste("Histogram for ", colnames(heart)[i]), 
      xlab=colnames(heart)[i], freq = FALSE)
  }
}
```

Los resultados del quantile-quantile plot nos indica que las variables pueden ser candidatas a la normalización si es necesario.

Para revisar si las variables estan normalizadas se aplica el test de Shapiro Wilk en cada variables numérica.

```{r,echo=FALSE}
for(i in numericas) {
   cat("P-valor Shapiro test para variable",
       i,
       ": ",
       shapiro.test(heart[[i]])$p.value,"\n")
}
```

El test de normalidad de Shapiro-Wilk trabaja con la hipótesis nula de normalidad de los datos. Se observa un p-valor menor que el nivel de significancia (0.05) para las siguientes variables:  
-  Age  
-  Trtbps  
-  Thalachh  
-  Oldpeak  

Por lo tanto se asume la distribución no normal en estas variables.

Se observa un p-valor mayor que el nivel de significancia para la variable **chol** y por lo tanto se asume que se encuentra distribuida normalmente.

Se realizan transformaciones Box-cox para las variables detectadas no-normales:
```{r}
heart.norm<-heart
heart.norm$age<-BoxCox(heart$age,lambda = BoxCoxLambda(heart$age))
heart.norm$trtbps<-BoxCox(heart$trtbps,lambda = BoxCoxLambda(heart$trtbps))
heart.norm$thalachh<-BoxCox(heart$thalachh,lambda = BoxCoxLambda(heart$thalachh))
heart.norm$oldpeak<-BoxCox(heart$oldpeak,lambda = BoxCoxLambda(heart$oldpeak))
```

Se revisan los p-valor de los test de Shapiro nuevamente para estas variables:
```{r,echo=FALSE}
for(i in numericas) {
   cat("P-valor Shapiro test para variable",
       i,
       ": ",
       shapiro.test(heart.norm[[i]])$p.value,"\n")
}
```
Se observa que se ha mejorado el p-valor para las variables age, trtbps y thalachh. Sin embargo la variable oldpeak ha arrojado un p-valor mucho más pequeño, por lo que esta transformación no se guardará en nuestro conjunto de observaciones:
```{r}
heart$age<-heart.norm$age
heart$trtbps<-heart.norm$trtbps
heart$thalachh<-heart.norm$thalachh
```

## Análisis estadístico inferencial

### Contraste de hipótesis de independencia entre las variables sexo-output

Se desea realizar un primer contraste en el que se evalue si las variables categóricas sexo y output se encuentra relacionadas.   

Se dispone de 2 muestras independientes (Hombres y mujeres):

```{r}
table(heart$sex,heart$output)
```

Para comparar diferencias significativas entre en una variable categórica (output) entre dos grupos definidos se utiliza la función chisq.test():

```{r}
chisq.test(table(heart$sex,heart$output))
```
Dado que se recoge un p-valor muy pequeño, se rechaza la hipótesis nula y se confirma que se observan diferencias significativas entre los hombres y mujeres en sus diagnósticos.

### Contraste de hipótesis sobre varianza en la edad 

Se desea comparar la varianza en la edad de los dos grupos (Hombre, Mujer). Se considera que se trata de dos muestras independientes con varianza desconocida.

Dado que se dispone de una cantidad de muestras significativa (199 y 85) se asume normalidad de en los datos por el Teorema del Límite Central. 

```{r}
leveneTest(y = heart$age, group = heart$sex, center = "median")
```
Se obtiene un p-valor mayor que el nivel de significancia, por lo tanto se asume la hipótesis normal: no hay diferencias significativas en la varianza de en la edad en los dos grupos.

### Contraste de hipótesis sobre varianza en la edad en muestra diagnosticada

Se desea comparar la proporción dos grupos (Hombre, Mujer) pero esta vez se realiza solamente en el conjunto de muestra diagnosticada. Se considera que se trata de dos muestras independientes con varianza desconocida.

Dado que se dispone de una cantidad de muestras significativa (68 Female y 90 Male) se asume normalidad de en los datos.

```{r}
heart.disease<-heart[which(heart$output=="disease"),]
t.test(heart.disease$age[heart.disease$sex=="Male"],heart.disease$age[heart.disease$sex=="Female"],alternative="two.sided")
```
Se obtiene un valor menor que el nivel de significancia, por lo tanto se rechaza la hipótesis normal: hay diferencias significativas en la varianza de en la edad en los dos grupos cuando se trata de población enferma.

# Construcción de un modelo predictivo

## Creción de conjunto training y test

Se decide utilizar separar el conjunto original en un 80% para training y un 20% para test.

```{r}
set.seed(9)
h<-holdout(heart$output,ratio=0.8)
heartTraining<-heart[h$tr,]
heartTest<-heart[h$ts,]
```

## Identificación de correlación

```{r, echo=FALSE}
cor.mtest <- function(mat, ...) {
    mat <- as.matrix(mat)
    n <- ncol(mat)
    p.mat<- matrix(NA, n, n)
    diag(p.mat) <- 0
    for (i in 1:(n - 1)) {
        for (j in (i + 1):n) {
            tmp <- cor.test(mat[, i], mat[, j], ...)
            p.mat[i, j] <- p.mat[j, i] <- tmp$p.value
        }
    }
  colnames(p.mat) <- rownames(p.mat) <- colnames(mat)
  p.mat
}
# matrix of the p-value of the correlation
p.mat <- cor.mtest(heart.original)
```

Se observa que las variables **chol, trtbps y fbs** no están significativamente relacionadas con output.

```{r, echo=FALSE}
M<-cor(heart.original)
col <- colorRampPalette(c("#BB4444", "#EE9988", "#FFFFFF", "#77AADD", "#4477AA"))
corrplot(M, method="color", col=col(200),  
         type="upper", order="hclust", 
         addCoef.col = "black", # Add coefficient of correlation
         tl.col="black", tl.srt=45, #Text label color and rotation
         # Combine with significance
         p.mat = p.mat, sig.level = 0.01, insig = "blank", 
         # hide correlation coefficient on the principal diagonal
         diag=FALSE 
         )
```

Dado que se dispone de variables categóricas, se utiliza un modelo de regresión logística en el que se cuenta con las variables de edad y sexo, junto con las variables más correlacionadas con output detectas en el gráfico anterior:  

```{r, echo=TRUE}
Modelo=glm(
  formula=output~sex+age+cp+thalachh+exng+oldpeak+slp+caa+thall,
           data=heartTraining,
           family=binomial)
```

## Bondad del ajuste

Se evalúa la bondad del ajuste, mediante la devianza. Para que el modelo sea bueno, la devianza residual debe ser menor que la devianza nula. 

```{r}
dev <- Modelo$deviance
nullDev <- Modelo$null.deviance
Chi_Obs <- nullDev - dev
Chi_Obs

```

Dado que el resultado es positivo, podemos deducir que el modelo predice la variable dependiente con mayor precisión.

## Evaluación de residuos

```{r}
plot(Modelo,which=1)
```

A través de este gráfico se aprecia que la varianza de los residuos en nuestro modelo no es constante, lo cual puede indicar que el modelo eligido no es óptimo.

## Normalidad del modelo

```{r}
plot(Modelo,which=2)
```

Por el gráfico qqnorm del modelo, se observa que los valores más bajos son menores que una distribución normal y los más altos son mayores que los de una distribución normal. Junto con el análisis anterior de los residuos, no se puede asumir normalidad en nuestro modelo.  

## Matriz de confusión
Se obtiene la matriz de confusión:
```{r,echo=FALSE}
output_predicted <- predict(Modelo,newdata=heartTest,type='response')

#Se asume que la predicción del modelo es 1 si el modelo de regresión logística es 0.8 o mayor.
output_predicted <- ifelse(output_predicted > 0.8,1,0)

matrix_confusion<-table(output_predicted,heartTest$output)
matrix_confusion
```
Por la matriz de confusión se calcula una exactitud de 0.68 (casos correctamente clasificados). Este valor se encuentra dentro un modelo aceptable en su límite inferior.  

## Evaluación de la potencia

```{r, echo=FALSE}
test_roc = roc(heartTest$output~output_predicted, plot = TRUE, print.auc = TRUE)

auc(test_roc)
```

El valor de área debajo de la curva es de 0.76, lo cual indica un modelo aceptable pero sin contar con resultados óptimos.

```{r}
#Se guarda el dataset trabajado
write.csv(heart, "heartFinal.csv", row.names=FALSE)

```


# Resolución del problema, conclusiones
- La variable edad es una variable influyente en la predicción de un diagnóstico de enfermedad cardíaca.  
- No se infieren diferencias significativas en la población sujeta a estudio medical: es decir, no se infiere que los hombres o las mujeres van más al médico en busca de un diagnóstico.  
- Sí se infiere una diferencia signfiicativa poblacional en el diagnóstico de enfermedad cardíaca entre hombres y mujeres: parece haber una mayor proporción de mujeres afectada por esta dolencia.  
- El modelo predictivo elegido (regresión logística) es un modelo aceptable pero probablemente pueda ser mejorado por otros (objeto para un potencial posterior estudio).